【裁判字號】    95,交上易,48
【裁判日期】    950525
【裁判案由】    過失傷害
【裁判全文】
臺灣高等法院刑事判決                95年度交上易字第48號
上  訴  人  臺灣臺北地方法院檢察署檢察官
被      告  甲○○
上列上訴人因被告過失傷害案件，不服臺灣臺北地方法院94年度
交易字第378號，中華民國94年12月30日第一審判決（起訴案號
：臺灣臺北地方法院檢察署94年度調偵字第271號），提起上訴
，本院判決如下：
    主  文
原判決撤銷。
甲○○從事業務之人，因過失傷害人，處有期徒刑伍月，如易科
罰金，以參佰元折算壹日。
    事  實
一、甲○○為計程車司機，平日以駕駛計程車為業，係從事駕駛
    業務之人。於民國93年1月26日晚上11時28分許，駕駛車牌
    號碼Ｇ九—555號營業小客車，沿臺北市○○○路○段由南
    往北方向行駛欲左轉進入福州街，途經羅斯福路與福州街交
    岔路口之際，應注意轉彎車應讓直行車先行，且依當時雖於
    夜間、下有小雨，惟市區○○道路○路面乾燥無缺陷、無障
    礙物、視距良好之情形，並非不能注意，竟疏未注意，左轉
    進入福州街，適丙○○騎乘車牌號碼ＢＪＱ—155號重型機
    車直行在對向之羅斯福路由北往南方向車道，亦疏未注意車
    前狀況，於經過上開路口時，閃避不及，其所騎機車之前車
    頭即與貿然左轉之甲○○所駕駛計程車右後車身相撞擊，致
    丙○○人車倒地，受有頭部外傷、蜘蛛膜下出血、廣泛性神
    經軸索損傷、臉部骨折、臉部大深裂傷、右側血胸及脾臟破
    裂等傷害。甲○○於肇事後，警方人員到場處理尚不知肇事
    者前，當場向警員承認自己肇事而接受裁判。
二、案經丙○○之父乙○○訴由台北市政府警察局中正第二分局
    報告台灣臺北地方法院檢察署檢察官偵查起訴。
    理   由
一、訊據被告甲○○固坦承於上開時地有駕駛計程車與丙○○所
    騎機車發生車禍，並致丙○○受傷之事實不諱，惟矢口否認
    有何過失，辯稱：伊駕駛車輛經過上開路口要左轉，有停在
    路口等到沒車要換燈號的時候才左轉，在伊完成轉彎時，丙
    ○○才撞到伊所駕駛車輛之右後方，是丙○○闖紅燈才會撞
    到伊，不是伊撞丙○○的云云。
二、經查：
  (一)被告於上開時地有駕駛計程車與丙○○所騎機車發生車禍，
    並致丙○○身體受有上開如事實欄所述傷害之事實，業據被
    告於警詢及偵審中坦認不諱，復有告訴人丙○○之台北市立
    和平醫院診斷證明書、道路交通事故補充資料表、交道路交
    通事故現場圖、道路交通事故調查報告表(一)、(二)及道路交通
    事故補充資料表各1紙、現場及計程車及機車車損照片36幀
    附於偵查卷內可資佐證，此部分之事實堪以認定。
  (二)被告雖否認有過失，辯稱：伊原係停在路口待轉，等到路口
    沒車，燈號快轉換時才左轉過去，是告訴人丙○○闖紅燈來
    撞伊的云云。然查：證人即告訴人丙○○於本院庭訊時均證
    稱：未闖紅號，通過路口時確定是綠燈，是過到一半在路口
    中心處，燈號才轉成黃燈等語明確（見本院卷第59頁95 年5
    月11日審判筆錄）；且被告與告訴人原係對向行駛狀態，二
    人所應遵行之交通號誌燈號應屬相同，被告所辯其左轉時係
    綠燈，告訴人是直行闖紅燈云云，即屬有疑，再參酌被告於
    本院庭訊時供稱：要左轉前有看到前方直行而來之告訴人機
    車，有三、四十公尺遠，認為告訴人到路口的時候會變成紅
    燈，所以認為告訴人闖紅燈等語（見本院卷第41-42頁95年3
    月30日筆錄），可知被告認為告訴人有闖紅燈，乃個人推測
    之詞，自不足採。是告訴人甫過路口時，應與被告所遵行之
    燈號相同，二人均未闖越紅燈，被告此一辯解，不足採信。
  (三)被告再辯稱：進到福州路口到斑馬線的地方，就聽到撞擊聲
    ，覺得告訴人撞到我，就停車云云。惟觀諸卷附現場圖及相
    關現場照片，本件車禍發生後，證人丙○○之血跡及所戴之
    安全帽位於在羅斯福路北往南方向之第三車道與福州街西往
    東方向車道交會處，血跡距離羅斯福路北往南方向車道與福
    州街交岔路口北側外緣八點一公尺、西側外緣六點八公尺，
    被告所駕駛之車輛則係停放在福州街東往西方向車道內距離
    羅斯福路與福州街交岔路口一點五公尺處。是自被告車輛所
    停放位置可判定其已完成左轉，車身幾已位於福州街上，而
    告訴人機車是羅斯福路之直行車，自不可能於被告已左轉進
    入福州街後，猶與被告車輛相撞擊；且再觀諸現場圖上，告
    訴人血跡所在處與被告車輛停放處，尚有一段距離（未明確
    標示數值），而告訴人之機車係停放在離福州街口更前方之
    已接近分向線之羅斯福路上，自此現場跡證研判，告訴人機
    車於車禍發生前自不可能極靠右行駛於羅斯福路路邊，二車
    不可能係在被告車輛所停放之羅斯福路與福州街口處相撞，
    最有可能之撞擊點應係較接近路口之血跡所在處，證人丙○
    ○於本院審理時亦證稱：撞擊點就是血跡的地方，我被撞後
    就倒下昏迷等語（見本院卷第59頁95年5月11日審判筆錄）
    ，是撞擊點應係較接近血跡所在之路口處。再被告車輛停放
    於福州街口，及告訴人之機車係停放於血跡前方10公尺以上
    之羅斯福路上（現場圖上未標示此距離數值，惟本院依現場
    圖其他標示推定有10公尺以上），可見二車於撞擊時均未立
    即停下，車輛之停放處自非撞擊點甚明，被告所辯進入路口
    後才聽到撞擊聲，就停下一節，認與事實不符，礙難採信。
  (四)本件撞擊點係在位於告訴人原所行駛之羅斯福路北往南之車
    道上，而已越過路口中心處，已如前述，而自現場圖觀之，
    撞擊點附近之血跡所在處，距告訴人原所行駛之羅斯福路北
    往南路口及被告行經該交岔路口中心處，二者間距離尚屬相
    當，衡情車禍發生時二車均係行進動態，且卷內並無任何證
    據足以推認被告、告訴人二人當時確實之時速，自無法精確
    計算出係被告先抵達路口中心處，抑或係告訴人先進入路口
    ，是不能以本件車禍係在告訴人行駛車道上發生及被告車輛
    之碰撞部位係右後車身處，即據此推認係被告於告訴人進入
    路口前，即先抵達路口中心處並開始左轉彎。雖被告又辯稱
    ：其原在路口中心處待轉，剛起步左轉完成就被撞上，告訴
    人車速很快云云；惟並無證據證明被告有停車待轉，且縱然
    被告係停下待轉，依道路交通安全規則第102條第1項各款規
    定，被告於開始轉彎前仍應禮讓直行車先行，而被告於本院
    庭訊時自承：於要左轉前有看到前方直行而來之告訴人機車
    ，有三、四十公尺遠，認為告訴人到路口的時候會變成紅燈
    ，所以還是轉過去等語（見本院卷第41-42頁95年3月30日筆
    錄），是被告於通過路口前即已看到告訴人機車自對向直行
    而來，其係左轉車輛，自應待告訴人之直行機車通過始再通
    行。況既然被告稱告訴人車速很快，則非無可能係告訴人於
    被告開始轉彎前即已進入路口；本院參酌前述現場跡證及告
    訴人之證言，認為被告車輛在肇事之交岔路口中心處左轉彎
    與告訴人直行車輛抵達路口，無法區分其先後，幾乎同時到
    達之的可能性為最大。綜上所述，本件車禍係因被告之左轉
    車輛未禮讓告訴人之直行車所致，被告應注意能注意，竟疏
    未注意及此，猶強行通過路口，其行為對於本件車禍之發生
    ，自有過失。且本件車禍經送臺北市車輛行車事故委員會鑑
    定，及送臺北市車輛行車事故鑑定覆議委員會覆議，均認被
    告左轉彎車未讓直行車先行，有臺北市車輛行車事故委員93
    年10月27日鑑定書（見93年度偵字第20103號卷第16-17頁）
    、臺北市車輛行車事故鑑定覆議委員會94年10月31日覆議意
    見書各各一份（見原審卷第25-26頁）附卷可稽，被告猶辯
    稱全無過失云云，認係卸責之詞，自不足採。
  (五)又告訴人之機車停放於血跡前方10公尺以上之羅斯福路上，
    已如前述，可見告訴人於車禍受撞擊倒地後，其機車猶再往
    前方滑行一段非短之距離，再參酌被告亦指稱告訴人車速很
    快一節，顯見證人丙○○於事故發生前騎乘機車之速度非慢
    ，其於通過路口亦疏未注意車前狀況，未察覺在路口左轉之
    被告車輛，以致閃避不及而撞擊被告計程車之右後車身處，
    認其對車禍之發生亦同有過失。
  (六)按轉彎車應讓直行車先行，道路交通安全規則第102條第1項
    第6款定有明文，此為被告駕駛汽車時應注意之事項，而依
    當時雖於夜間、下有小雨，惟市區○○道路○路面乾燥無缺
    陷、無障礙物、視距良好之情形被告當時並無不能注意之情
    事，其竟疏未注意，因而肇事，自應負過失責任。且因其過
    失行為致告訴人身體受有如事實欄所述之傷害，其過失行為
    與告訴人身體所受之傷害間自有相當因果關係。
  (七)綜上所述，本案事證明確，被告之犯行應堪認定。
三、核被告所為，係犯刑法第284條第2項前段之業務過失傷害罪
    。又被告肇事後，於犯罪未發覺前，向據報前來處理之員警
    承認肇事，有台北市○○○○○道路交通事故肇事人自首情
    形紀錄表一份附卷可稽（見93年度偵字第20103號卷第40 頁
    ），嗣並到案接受裁判，合於自首條件，應依刑法第62條前
    段規定，減輕其刑。
四、原判決未就全案事證詳為審酌，遽為被告無罪之判決，尚有
    未洽，檢察官提起上訴執以指摘原判決不當，為有理由，原
    判決既有可議，自應由本院將原判決撤銷，另為適法之諭知
    。爰審酌被告係職業駕駛人，因業務過失肇事致使告訴人受
    傷，被告之過失程度及告訴人所受傷勢嚴重，告訴人本身亦
    有過失，及被告於犯後均未坦承犯行，亦未與告訴人為民事
    上和解，態度非佳等一切情狀，量處如主文第二項所示之刑
    ，並諭知易科罰金之折算標準。
據上論斷，應依刑事訴訟法第369條第1項前段、第364條、第299
條第1項前段、刑法284條第2項前段、第62條前段、第41條第1項
前段、罰金罰鍰提高標準條例第1條前段、第2條，判決如主文。
本案經檢察官賴俊雄到庭執行職務。
中    華    民    國    95    年    5     月    25    日
                  刑事第十七庭  審判長法  官  陳貽男
                                      法  官  許仕楓
                                      法  官  孫惠琳
以上正本證明與原本無異。
不得上訴。
                                      書記官  魏汝萍
中    華    民    國    95    年    5     月    25    日
附錄：本案論罪科刑法條全文
刑法第284條
因過失傷害人者，處6月以下有期徒刑、拘役或500元以下罰金，
致重傷者，處1年以下有期徒刑、拘役或500元以下罰金。
從事業務之人，因業務上之過失傷害人者，處1年以下有期徒刑
、拘役或1千元以下罰金，致重傷者，處3年以下有期徒刑、拘役
或2千元以下罰金。


司法院資訊處製作；財團法人民間司法改革基金會備份。
